臺灣臺北地方法院民事判決　　　　　　　94年度訴字第6745號
原　　　告　乙○○
訴訟代理人　黃仕勳律師
被　　　告　丙○○○
訴訟代理人　丁○○
　　　　　　莊佳樺律師
複 代理 人　鄭昱廷律師
上列當事人間請求給付租金事件，本院於民國96 年1月12日言詞
辯論終結，判決如下：
    主      文
原告之訴及假執行之聲請均駁回。
訴訟費用新台幣玖仟捌佰元由原告負擔。
    事實及理由
一、原告主張：訴外人林玉蘭分別於民國83年及85年與原告於台
    北市中山區調解委員會、台北縣深坑鄉調解委員會簽訂調解
    書，由林玉蘭向原告承租其所有坐落台北市○○區○○段 4
    小段495之1、495之2地號之土地二筆 (下稱系爭土地) ，面
    積各為20平方公尺及29平方公尺。約定每月租金新台幣 (下
    同)7,000 元，並匯入甲○○ (即原告兄長)於合作金庫新店
    分行之帳戶內。惟林玉蘭自86年11月租賃期滿後，仍繼續佔
    用系爭土地而未再繳納租金，期間甲○○履次催索林玉蘭再
    簽訂租賃契約並給付租金，然林玉蘭直至89年元月份方派其
    姪子戊○○拿乙張與台北縣深坑鄉調解委員會同樣打字內容
    之協議書 (下稱系爭租賃契約書) 至甲○○住處要求續約，
    因原告遠在台中，一切租賃續約事宜均授權甲○○處理，故
    由甲○○於該租賃契約書上簽原告「乙○○」名字、蓋原告
    印章，並要求戊○○將此租賃契約書拿回去予林玉蘭蓋上與
    85年在深坑鄉調解委員會之85年民調字第81號調解書上同樣
    之印鑑章，租期自89年11月1日至95 年10月30日止，租金仍
    為每月7,000 元。嗣戊○○不僅將系爭租賃契約書拿回予林
    玉蘭蓋章並親筆計算積欠租金明細，且又提出二張發票人為
    林玉蘭，日期分別為89年5月10日與89年6月10日，票面金額
    分別為100,000元及110,000元之支票 (下稱系爭支票) 予原
    告，以清償86年11月至88年12月所積欠之租金 (即 182,000
    元)與給付89年1月至4月共計4個月之租金28,000元。該系爭
    支票經甲○○委託中國國際商業銀行新店分行代收，且存入
    該銀行戶名為甲○○之帳戶內，均經兌現無訛。因林玉蘭於
    91年7月18日死亡，其生前租金僅繳納至89年4月30日，而被
    告為林玉蘭之合法繼承人，且被告亦委託律師來函表示系爭
    租賃契約於94年6 月23日終止，是被告自應承受林玉蘭之債
    務並給付原告自89 年5月1日起至94年6月24日止，共5年又1
    個月加24日，即61.8個月之租金，以每月租金7,000 元計算
    ，合計為432,600 元 (即7,000元×61.8個月=432,600元)。
    另依系爭租賃契約書第4條第2項約定「對造人於終止租約或
    租賃期滿不交還土地，自終止租約或租賃期滿之翌日起，對
    造人應支付按房租一倍計算之違約金」，被告既委由律師來
    函表示終止租約，依上開約定即需支付432,600 元之違約金
    。又被告於終止租賃契約後拒絕將系爭土地上之堆積物騰空
    ，原告乃雇請廣修企業有限公司清除，並支付32,000元，依
    系爭租賃契約書第3條第2項約定，原告自得向被告請求。綜
    上，被告依系爭租賃契約書，應給付原告租金、違約金及清
    除費用共計897,200元，並聲明：(一)被告應給付原告897,2
    00元，及自起訴狀繕本送達之翌日起，按週年利率5%計算之
    利息。(二)請准供擔保宣告假執行。
二、被告辯以：原告所提出之系爭租賃契約書 (租賃期間自89年
    11月1日起至95年10月30日止)，其上印文不清，復無林玉蘭
    之親筆簽名，該文件第1條及第5條租賃期間及金額皆遭人塗
    改，且簽訂日期為89 年1月31日，早於該調解書之租賃期間
    ，被告否認原告與林玉蘭於89年11月1日起至95年10月30 日
    間，有締結租賃契約之情事。被告係於94 年6月間收到原告
    存證信函，因不明原告與被繼承人間究有何債之關係，被告
    為免二造間誤會，故告知原告假若二造間確有租賃契約，則
    爰依法終止契約，並非據此而自認該租賃契約之存在。另系
    爭支票其上之發票人係「金陵貿易有限公司」 (下稱金陵公
    司) ，而非林玉蘭，且原告亦自承系爭土地一直由金陵公司
    占有使用中，是系爭土地乃金陵公司向原告承租使用，林玉
    蘭與原告間並無成立任何租賃契約，被告自不需給付原告租
    金、違約金及清理費等，並聲明如主文所示。
三、兩造不爭執之事實：
(一)林玉蘭與原告分別於83年及85年間至台北市中山區調解委員
    會、台北縣深坑鄉調解委員會進行調解，經調解成立 (即83
    年民調字第61號、85年民調字第81號，見臺灣苗栗地方法院
    94 年度苗簡字第489號卷內第8頁至第11頁)，由林玉蘭承租
    系爭土地，承租期間分別自83 年5月1日起至84年4月30日止
    、85年11月1日起至86年10月30日止，租金均約定每月7,000
    元。另本院台北縣深坑鄉調解委員會85年民調字第81號調解
    書與系爭租賃契約書送請法務部鑑定該文書上林玉蘭印文之
    真正，經法務部調查局調科貳字第09500059800 號函回覆，
    以85年民調字第81號調解書上所蓋「林玉蘭」印文因遭重覆
    蓋印，致其紋線擴張粗化，印痕細部特徵不清，且又乏印章
    實物可供參對為由，未予鑑定 (見本院卷內第59頁)。
(二)林玉蘭於91 年7月18日死亡，被告為林玉蘭之唯一繼承人，
    原告於94年6月間以台中37支局存證第649號存證信函催告被
    告給付租金，被告於收執後即委由律師於94 年6月23日發函
    原告，函內說明就有關系爭土地租賃之乙事，被告並不知情
    ，並以若租賃契約確實存在，被告亦將終止雙方之租賃關係
    等語 (見上開臺灣苗栗地方法院卷內第14頁至第16頁)。
(三)系爭支票之發票人為金陵公司，分別為：1. 發票日期89年5
    月10日、支票號碼QA0000000、金額10 萬元。2.發票日期89
    年6月15日、支票號碼QA0000000、金額11萬元。該系爭支票
    經甲○○委託中國國際商業銀行新店分行代收，嗣均經兌現
    並存入該銀行戶名為甲○○之活儲帳號：00000000000 內 (
    見本院卷內第110頁、第111頁、第125頁至第127頁)。
(四)金陵公司自61年申請登記至林玉蘭於91 年7月18日死亡為止
    ，皆由林玉蘭擔任法定代理人 (見本院卷內第42頁至第54頁
    )。
四、原告無法證明曾與林玉蘭成立系爭租約：
(一)按「請求履行債務之訴，除被告自認原告所主張債權發生原
    因之事實外，應先由原告就其主張此項事實，負舉證之責任
    ，必須證明其為真實後，被告於其抗辯事實，始應負證明之
    責任，此為舉證責任分擔之原則。」（最高法院43年台上字
    第377號判例參照） ，本件原告主張其與林玉蘭有系爭租約
    存在，被告繼承系爭租約債務，既為被告所否認，則依前揭
    判例，即應由原告舉證證明其與林玉蘭確有系爭租約存在。
(二)原告雖提出系爭租約一份（見臺灣苗栗地方法院卷內第12頁
    至第13頁）主張其與林玉蘭間有系爭租約存在，惟查：系爭
    租約自形式觀之，除關於租期部分有明顯塗改痕跡外，就損
    害金部分，僅有原告用印其上，別無林玉蘭之用印，而林玉
    蘭僅於對造人部分有其印文，被告復否認系爭租約乃林玉蘭
    親簽，則依民事訴訟法第357 條本文之規定，即應由原告證
    明系爭租約為真。
(三)原告雖另舉證人甲○○為證，雖證人甲○○到庭證稱林玉蘭
    曾叫戊○○與其洽談租金問題，惟其同時陳稱戊○○未出示
    授權書與委任書（見本院卷內第79頁反面），另證人甲○○
    復證稱：於86 年底去中山北路1段56巷林玉蘭住處找他要租
    金，因為林玉蘭不付錢推託，林玉蘭說要找戊○○與我談云
    云，則林玉蘭既已於86年底前租約到期後即不付租金，其為
    何忽於89年1月初令戊○○與甲○○洽談系爭租約，並用印
    於系爭租約上？則證人甲○○上述關於林玉蘭曾委戊○○與
    其洽談系爭租約並簽訂系爭租約之證言，即有矛盾而無法遽
    信。又系爭租約上林玉蘭之印文是否為真，雖經原告聲請送
    法務部調查局鑑定，然亦因供比對之85年調解書上印跡重複
    而無法鑑定，是本院亦難僅以系爭租約上有無法確定是否為
    林玉蘭本人所使用之「林玉蘭」印文，即遽認系爭租約為真
    。
(四)原告又稱林玉蘭曾依系爭租約以系爭支票給付損害金云云，
    惟查：系爭支票之發票人為金陵公司等情，既有第一商業銀
    行中山分行95年10月16日一中山字第297號函在卷可資佐證(
    見本院卷內第125頁至第127頁) ，原告復不爭執，則原告儘
    憑林玉蘭擔任金陵公司法定代理人且曾簽發系爭支票，即謂
    損害金係由林玉蘭依系爭租約支付云云，即顯與事實不符，
    而不可採。另依上述由金陵公司開立支票付款之事實，益堪
    認林玉蘭未以個人名義與原告簽定系爭租約。
(五)至原告以被告94年6 月23日律師函（見臺灣苗栗地方法院卷
    內第15頁），主張被告已承認系爭租約並表示終止系爭租約
    云云，惟查：上述律師函僅表示系爭租約未有林玉蘭之簽名
    及經法院認證，被告保留，若系爭租約為真，其將終止系爭
    租約，經核被告上述律師函，並無承認系爭租約為真之意思
    表示，本院亦不得以該律師函即認被告已承認系爭租約。
五、綜上，原告無法證明與林玉蘭成立系爭租約，已堪認定，從
    而，原告依繼承之法律關係及系爭租約，請求被告給付租金
    、違約金及清除費用897,200 元，及自起訴狀繕本送達之翌
    日起按週年利率5%計算之利息，為無理由，應予駁回，又原
    告之訴既經駁回，則其假執行之聲請已失所依附，應併駁回
    。
六、因本案事證已臻明確，兩造其餘主張陳述及所提之證據，均
    毋庸再予審酌，附此敘明。
七、訴訟費用負擔之依據：民事訴訟法第78條。
中　　華　　民　　國　　96　　年　 　2 　　月　　2　　日
                      民事第三庭   法　官　詹駿鴻
以上正本係照原本作成
如對本判決上訴，須於判決送達後20日內向本院提出上訴狀
中　　華　　民　　國　　96　　年　　2 　　月　　2 　　日
                    　  　　　　　書記官　官碧玲
